臺灣高等法院臺中分院民事裁定　100年度聲字第47號
聲　請　人　夏興國　
上列聲請人因與相對人臺灣臺中地方法院檢察署等間國家賠償事
件聲請訴訟救助事件，本院裁定如下：聲請人對於民國100年1月
25日臺灣臺中地方法院100年度國字第2號裁定提起抗告（本院10
0年度國抗字第1號），聲請訴訟救助，本院裁定如下：
    主    文
聲請駁回。
聲請程序費用由聲請人負擔。
    理    由
一、按當事人無資力支出訴訟費用者，法院應依聲請，以裁定准
    予訴訟救助。民事訴訟法第 107條前段定有明文。所謂無資
    力係指窘於生活，且缺乏經濟信用者而言，申言之，若非取
    給於自己或家族所必需之生活費不能支出訴訟費用，且無籌
    措款項以支出訴訟費用之信用技能，方能謂之為無資力支出
    訴訟費用（最高法院43年度年度台抗字第 152號判例、88年
    度台聲字第 582號裁定參照）。又此項請求救助之事由，應
    釋明之，為同法第109條第2項所明定；所謂釋明，係指當事
    人提出法院得以即時調查使法院信其主張為真實之證據而言
    。且法院調查聲請人是否無資力支出訴訟費用，專就聲請人
    所提出之證據為之，如聲請人並未提出證據，或依其提出之
    證據，未能信其無資力支出訴訟費用之主張為真實，即應將
    其聲請駁回（最高法院26年滬抗字第34號判例意旨參照）。
二、本件聲請人不服臺灣臺中地方法院民國100年 1月25日100年
    度國字第 2號其與相對人臺灣臺中地方法院檢察署間國家賠
    償事件之裁定，提起抗告，且就該抗告費用聲請准予訴訟救
    助，其聲請意指略以：聲請人無資力負債，連舉債度日的經
    濟信用亦匱乏，請准為訴訟救助，以符合憲法保障人民訴訟
    救濟權等語，係以其提出之民國99年度所得稅申報資料（無
    申報資料）、戶籍謄本、99年國稅局財產歸屬資料清單（無
    財產資料）、99年、 100年就業服務中心求職登記證明、99
    年 8月台中縣田后里鄉民眾遭遇急難事件救助查報表（准予
    救助5,000元）、99年12月9日無固定職業收入家庭賴其生活
    者證明申請書（載明為申請攤販許可證之需要）、醫療費收
    據、台中縣后里鄉厚里村長於99年12月 9日出具之現無工作
    證明書等件影本為據（見本院卷第8-14頁）。惟查，聲請人
    提出之前開證據，僅能釋明聲請人之戶籍內僅有其一人設籍
    、99年間無申報所得稅資料，及其名下無財產、出獄後暫無
    工作並曾申請急難救助等情，不足以釋明聲請人係無資力支
    出訴訟費用者，再聲請人亦不曾向財團法人法律扶助基金會
    臺中分會聲請法律扶助獲准一節，亦有該會100年5月16日中
    扶陸字第1000002510號函附在本院卷為佐。綜上所述，本件
    聲請人就其應繳納之上訴費用聲請訴訟救助，既未提出能即
    時調查之證據，以為釋明其無資力支出訴訟費用之主張為真
    實，其聲請訴訟救助，即與上開法條規定及判例要旨未合，
    自難准許，應予駁回。
四、據上論結，本件聲請為無理由。依民事訴訟法第95條、第78
    條，裁定如主文。
中    華    民    國   100    年    5     月    25    日
                民事第六庭    審判長法  官  袁再興
                                    法  官  盧江陽
                                    法  官  陳賢慧
以上正本係照原本作成。
如不服本裁定應於裁定送達後10日內向本院提出抗告理由狀（須
按他造人數附具繕本），並繳納抗告裁判費新台幣1,000元。
                                    書記官  吳麗琴
中    華    民    國   100    年    5     月    27    日
                                                      Ａ